【裁判字號】    96,訴,9944
【裁判日期】    970731
【裁判案由】    給付買賣價金
【裁判全文】
臺灣臺北地方法院民事判決              96年度訴字第9944號
原      告  財資企業股份有限公司
法定代理人  丁○○
訴訟代理人  乙○○
            陳煜瀅
被      告  戊○○
被      告  丙○○
上一人
訴訟代理人  卓忠三律師
複代理人    甲○○
上列當事人間請求給付買賣價金事件，本院於民國97年7月22日
言詞辯論終結，判決如下：
    主  文
被告戊○○應給付原告新台幣壹佰伍拾壹萬肆仟玖佰伍拾元，及
自民國八十四年二月十九日起至清償日止，按年息百分之二十計
算之利息。
原告其餘之訴駁回。
訴訟費用新台幣壹萬陸仟零肆拾捌元由被告戊○○負擔。
    事實及理由
一、程序方面：本件被告戊○○，未於言詞辯論期日到場，核無
    民事訴訟法第386條各款所列情形，爰依原告之聲請，由其
    一造辯論而為判決。
二、原告起訴主張：
（一）被告戊○○於民國83年11月2日，邀同被告丙○○為連帶
      保證人，以附條件買賣分期付款方式向原告購買價格新台
      幣（下同）1,996,800元之BENZ牌（車牌號碼：ET-2500號
      ）自小客車乙輛。付款方式約定自83年11月2日起至85年
      10月18日止每月為一期，分13期，第1、2期應支付83,200
      元，第3期起應支付166,400元，總應付價款為1,996,800
      元，並簽訂附條件買賣契約書。被告丙○○並提供所開戶
      之支票13張（開票金額及日期如附條件買賣契約書之分期
      價款）作為支付分期價款之方式，詎被告自第四期起即未
      再付款，被告尚欠本金1,514,950元未清償，原告催討均
      不獲置理。爰依附條件買賣合約起訴請求之，為此提起本
      件訴訟。
（二）被告丙○○辯稱系爭本票及附條件買賣契約書上之印章印
      文及簽名部份，均為他人所盜用及偽造。惟依銀行之規定
      ，開戶及請領支票均須本人親自到場辦理申請，不可委任
      他人代理，故系爭開立作為支付分期價款之支票上之印章
      印文應為原告所有無訛，而系爭附條件買賣契約書及本票
      上之「丙○○」之印章印文與支票上之印章印文相同。又
      該支票之帳戶係由被告丙○○於83年2月間，親向彰化商
      業銀行嘉義分行民族路辦事處所辦理開戶，而本件分期付
      款買賣事件係發生於83年10月間，應非單純係為辦理本件
      車輛分期付款，而遭他人冒名開戶請領支票。
（三）系爭本票及附條件買賣契約書上之印章印文及簽名部份，
      均遭被告丙○○所否認，且辨稱係遭他人盜用。然被告丙
      ○○始終卻未交代印章印文係為何人所盜用？支票又為何
      人所盜開、盜領？再則，本案事發至今已數十年有餘，被
      告丙○○竟無動於衷，皆未捍衛自身權益，而對偽造之人
      提出任何主張及訴訟，顯有違常理。
（四）又原告曾於84年間執行被告丙○○名下所有不動產在案，
      惟被告丙○○並未對此提出任何主張，即有默認之意思表
      示。
（五）並聲明：被告等應連帶給付原告1,514,950元，及自84年2
      月19日起至清償日止，按年息20％計算之利息。
三、被告丙○○則以：
（一）被告丙○○並未於原告與被告戊○○之買賣關係中擔任連
      帶保證人，蓋被告戊○○於83年11月2日向原告公司購買
      BENZ牌自小客車時，被告丙○○並不知情亦未一同前往簽
      約，故不可能擔任另一被告戊○○之連帶保證人，而附條
      件買賣契約書上日期10月3日被告丙○○並未參與任何對
      保之行為，且對保欄上丙○○之簽名係他人偽造，至契約
      書上丙○○之印章及立契約書人欄上之印章亦非被告丙○
      ○所蓋用，應係他人所盜用。附條件買賣契約書其作成日
      期為83年11月2日，然對保日期竟為10月3日，顯然與一般
      買賣契約先邀集連帶保證人簽名作保，然後再行對保，而
      後契約始成立之慣例有違。
（二）被告丙○○教育程度不高，原告所謂84年間間強制執行，
      係以本票裁定後為強制執行，被告丙○○不知可依法提起
      債務人異議之訴，以保障本身權利。本案因幸有法律扶助
      基金會之協助，始有機會維護本身之權利，原告不可因84
      年間之強制執行而免去本件訴訟之舉證責任，況該本票既
      係偽造，原告即有不當得利之情形，被告將依法主張權利
      。
（三）並聲明：原告之訴駁回。
四、被告戊○○未於言詞辯論期日到場，亦未提出書狀作何聲明
    或陳述。
五、得心證之理由：
（一）被告戊○○部份：經查，原告主張之事實，業據其提出附
      條件買賣契約書、債權計算書、本票等件為證，而被告戊
      ○○已於相當時期受合法通知，卻未於言詞辯論期日到場
      ，亦未提出書狀作何爭執，依民事訴訟法第280條第3項準
      用同條第1項之規定，視同其已對原告主張之事實自認，
      自應認為原告主張之事實為真實。從而，原告本於附條件
      買賣之法律關係，請求被告戊○○給付如主文第一項所示
      ，即屬有據，應予准許。
（二）被告丙○○部份：本件被告丙○○辯稱並未在系爭附條件
      買賣契約書及本票上簽名，簽名及印章均非被告丙○○所
      有，被告丙○○也沒有聲請支票，伊未擔任連帶保證人等
      語。按當事人主張有利於己之事實者，就其事實有舉證之
      責任，民事訴訟法第27 7條前段有明文規定。被告丙○○
      既否認於系爭附條件買賣契約書及本票上簽名，並否認聲
      請支票，則原告對於系爭附條件買賣契約書上簽名為被告
      丙○○所簽及印章為真正一事，應負舉證之責。經查：
 （1）經本院當庭命被告丙○○書寫其姓名送請內政部警政署刑
      事警察局鑑定結果，以現有資料無法鑑定，有內政部警政
      署97年5月14日函在卷可憑；又依原告所提本件附條件買
      賣契約書上之「丙○○」簽名與被告丙○○於本院當庭所
      簽之姓名比對結果，以肉眼觀之，難以認定與被告丙○○
      之簽名相同，已難以該附條件買賣契約書遽認被告丙○○
      有擔任連帶保證人。（2）原告另主張被告丙○○於83年2
      月間曾向彰化商業銀行嘉義分行辦理支票開戶，依銀行規
      定，開戶及請領支票均須本人親自到場，可證明該支票帳
      戶確實為被告丙○○所申請使用等語，惟查，被告丙○○
      亦否認聲請系爭支票帳戶（見本院97年1月15日言詞辯論
      筆錄），原告並未提出其他證據，尚難以銀行之內部規定
      ，而認被告丙○○確有聲請支票帳戶之情事；（3）原告
      另主張曾於84年間執行被告丙○○名下所有不動產，被告
      丙○○並未對此提出任何主張，即有默認之意思表示，固
      據提出台灣嘉義地方法院民事執行處通知一紙為憑，惟查
      ，上開民事執行處之通知，僅足證明原告有聲請強制執行
      ，尚難推定被告丙○○有於系爭附條件買賣契約書上簽名
      ，亦難為有利於原告之認定，從而，原告主張被告丙○○
       有擔任系爭債務之連帶保證人，尚難認定。
五、綜上所述，原告本於附條件買賣之法律關係，請求被告戊○
    ○給付如主文第一項所示之金額，應予准許。另原告所提證
    據尚不足認定被告丙○○有擔任系爭債務之連帶保證人，原
    告主張被告丙○○應負連帶保證之清償責任，自屬無據，應
    予駁回。
六、訴訟費用之負擔：民事訴訟法第78條，判決如主文。
中    華    民    國    97    年    7     月    31    日
                  民事第二庭  法  官  吳淑惠
以上正本係照原本作成。
如對本判決上訴，須於判決送達後20日內向本院提出上訴狀
中    華    民    國    97    年    8     月    1     日
                              書記官  蔡凱如


司法院資訊處製作；財團法人民間司法改革基金會備份。
